【裁判字號】    90,上易,841
【裁判日期】    900413
【裁判案由】    妨害名譽
【裁判全文】
臺灣高等法院刑事判決                              九十年度上易字第八四一號
    上  訴  人
    即  自訴人  甲○○
    被      告  乙○○
    選任辯護人  徐景星
                苗怡凡
右上訴人因被告妨害名譽案件，不服臺灣臺北地方法院八十九年度自字第一０六九號
，中華民國九十年一月十七日第一審判決，提起上訴，本院判決如左：
    主  文
上訴駁回。
    理  由
一、本案經本院審理結果，認第一審諭知被告無罪，其認事用法並無不當，應予維持
    ，並引用第一審判決書記載之證據及理由（如附件）。
二、自訴人上訴意旨：(一)被告與證人潘廣昭陳稱自訴人對被告提及將錢拿出來就沒事
    話語之時間為民國八十四年十一月間，惟自訴人代理柴小陵對被告向台灣台北地
    方法院檢察署提起偽造文書等罪告訴，經檢察官以八十四年度偵字第二四五一０
    號提起公訴，係於八十五年五月三日方移送台灣台北地方法院審理，依偵查不公
    開原則，八十四年十一月間尚在偵查期間，證人潘廣昭應無法陪同被告一起開庭
    ，顯見被告係與證人潘廣昭勾串，證人潘廣昭之證詞，不足採信。(二)縱認證人潘
    廣昭之證詞可信，然證人潘廣昭僅證稱自訴人對被告說「把錢拿出來就沒事」，
    該言詞並非有公然侮辱或恐嚇之性質，且依證人潘廣昭之證詞自訴人係私下輕聲
    對被告說出，亦無公然侮辱並恐嚇，惟被告竟然二次在台灣高等法院公開法庭，
    在不特定人足以共見共聞之情況下，指摘自訴人對其公然侮辱並恐嚇，應有誹謗
    惡意存在。(三)被告於法官面前指摘自訴人有公然侮辱並恐嚇犯行，依刑事訴訟法
    第二百四十一條規定，法官對自訴人之犯行有告發之義務，倘被告所言為實在，
    並不成立誹謗罪，豈非自訴人觸犯公然侮辱及恐嚇罪嫌。再自訴人為執業律師，
    如被告所言為真，另應負律師法之責任，對自訴人有莫大影響等語。經查，被告
    與證人潘廣昭固均於原審指稱自訴人係於八十四年十一月間，向被告聲稱被告將
    錢拿出來就沒事等語，而前開台灣台北地方法院檢察署八十四年度偵字第二四五
    一０號案件係八十五年五月三日方由檢察官提起公訴繫屬於台灣台北地方法院等
    情，有卷附台灣高等法院檢察署刑案紀錄簡覆表可按，堪信被告及證人潘廣昭所
    指時間，應有錯誤。惟被告、證人潘廣昭係於八十九年十二月十一日、九十年一
    月十日原審訊問時供陳上情，距事發時間已逾四年之久，被告及證人潘廣昭均已
    七十歲高齡，記憶略有差池，核屬人情之常，被告與證人潘廣昭既就被告聽聞自
    訴人之話語後之反應、有無委任辯護人、辯護人有無在場聽聞等情節，於原審供
    述相符（見原審九十年一月十日審判筆錄），則證人潘廣昭除事發時間以外之證
    詞，仍可採取。次查，被告並非習法之人，對自訴人上開話語於法律上是否構成
    公然侮辱及恐嚇罪，不能有正確認知，亦為情理之常，被告辯稱其認自訴人之言
    詞含有侮辱及恐嚇之意，而向案件承審法官表明其內心感受，並非意在誹謗自訴
    人等語，徵以被告確係在案件開庭時對承審法官為表達，且被告並未在其他處所
    對其他人指摘或傳述，被告所辯應堪採信。被告主觀上既無誹謗自訴人之故意，
    即與刑法第三百十條第一項誹謗罪構成要件有間。至被告表示自訴人對其侮辱及
    恐嚇，自訴人是否因此應負刑事或律師法上責任，與被告應否構成誹謗罪無涉。
    原審詳查後，為被告無罪之諭知，核無違誤。自訴人上訴意旨仍執陳詞，指摘原
    判決不當，為無理由，應予駁回。
三、至台灣台北地方法院以九十年三月十三日北院文刑巳九十自八八字第０五０七二
    號函請就該院九十年度自字第八八號柴小陵自訴被告誹謗案件併案辦理，惟按刑
    法第三百十條第一項之誹謗罪，依同法第三百十四條規定，須告訴乃論，被害人
    柴小陵提起自訴既經台灣台北地方法院以九十年二月十九日九十年度自字第八八
    號判決不受理，被害人柴小陵復未依法告訴，本院即無從併予審理，附此說明。
據上論斷，應依刑事訴訟法第三百七十三條、第三百六十八條，判決如主文。
中      華      民      國      九十      年      四      月    十三    日
                              臺灣高等法院刑事第二十庭
                                  審判長法  官  葉  麗  霞
                                        法  官  余  來  炎
                                        法  官  李  錦  樑
右正本證明與原本無異。
不得上訴。
              書記官  郭  台  發
中      華      民      國      九十      年      四      月    十六    日


司法院資訊處製作；財團法人民間司法改革基金會備份。
